【裁判字號】    91,上易,277
【裁判日期】    920312
【裁判案由】    損害賠償
【裁判全文】
臺灣高等法院高雄分院民事判決  九十一年度上易字第二七七號
      上  訴  人  甲○○
      被 上 訴人  丙○○
      法定代理人  乙○○
      訴訟代理人  丁○○
右當事人間請求損害賠償事件，上訴人對於中華民國九十一年十月三十日臺灣高雄地
方法院九十一年度訴字第一八六三號第一審判決提起上訴，本院判決如左：
    主      文
上訴駁回。
第二審訴訟費用由上訴人負擔。
    事實及理由
一、本件被上訴人起訴主張：上訴人自民國（下同）八十三年間起擔任被上訴人之鋼
    琴教師。八十九年八月間，被上訴人欲參加史坦巴哈音樂檢定考試，上訴人為加
    強教導，乃於同年月十四日下午四時許，至被上訴人位於高雄市○○區○○路九
    十號之四住處上課，因被上訴人聽音不準，上訴人以「愛的小手」鞭打被上訴人
    ，致被上訴人受有右臀部瘀傷三公分×四公分、右大腿瘀傷兩處各為十公分×四
    公分、十二公分之傷害，上訴人所涉之傷害罪刑事部分，業據原審法院以八十九
    年度易字第四六九九號判處拘役四十日確定在案。又被上訴人因此傷害而罹患憂
    鬱症，迄今尚未痊癒。被上訴人原本喜好音樂、鋼琴，如今看到鋼琴、聽到音樂
    ，情緒即顯低落，為此依侵權行為之法律關係請求上訴人賠償醫藥費新台幣（下
    同）六萬一千九百六十八元，及精神上慰藉金五十萬元，共計五十六萬一千九百
    六十八元，及自起訴狀繕本送達翌日起至清償日止按週年利率百分之五計算之利
    息。（原審判決上訴人應給付被上訴人二十一萬一千九百六十八元及自九十一年
    七月十七日起至清償日止，按週年利率百分之五計算之利息。並駁回被上訴人其
    餘之請求，就敗訴部分因未據被上訴人上訴而告確定）於本院聲明：駁回上訴。
二、上訴人則以：伊未曾鞭打被上訴人，且被上訴人並未罹患憂鬱症，縱其有憂鬱症
    ，亦與本件傷害無關等語置辯。上訴聲明：(一)原判決關於上訴人敗訴部分廢棄。
    (二)右廢棄部分，被上訴人在第一審之訴駁回。(三)第一、二審訴訟費用由被上訴人
    負擔。
三、查，被上訴人主張其於八十九年八月十四日，因右臀部瘀傷三公分×四公分，右
    大腿瘀傷二處十公分×四公分、十二公分，而於八十九年八月十五日至高雄市小
    港醫院治療，且上訴人所涉傷害罪之刑事部分，業據原審法院以八十九年度易字
    第四六九九號判處拘役四十日確定在案之事實，業據其提出診斷證明書乙份、刑
    事判決書影本乙份及相片五幀為證，且為上訴人所不爭執，自堪認被上訴人之上
    開主張屬實。另被上訴人主張上開傷勢是上訴人毆打所致，且被上訴人因此罹患
    憂鬱症，上訴人則以前揭情詞置辯，經查：
（一）證人即被上訴人之妹趙怡雯於原審法院刑事庭審理上訴人涉傷害罪一案時證稱
      ：其於八十九年八月十四日親眼目睹上訴人以「愛的小手」鞭打被上訴人，被
      上訴人腿上都是傷等語，有原審法院刑事判決書乙份在卷可參，證人趙怡雯所
      指述被上訴人遭上訴人毆打之部位，核與被上訴人所提出之診斷證明書所記載
      之受傷部位，及照片所顯示被上訴人之部位均係在大腿相符，故趙怡雯之證詞
      尚堪採信，且被上訴人於受傷之隔日即赴高雄市小港醫院治療，當時受有右臀
      部瘀傷三×四公分，右大腿瘀傷二處十×四公分、十二公分，時間與被上訴人
      主張上訴人教導鋼琴體罰之時間緊接，是上訴人確有於右揭時、地毆打被上訴
      人成傷乙節，應堪認定，上訴人主張其未毆打被上訴人云云，不足採信。
（二）被上訴人因上訴人之毆打致罹患憂鬱症，持續在高雄市小港醫院治療等情，業
      據被上訴人提出診斷證明書六紙為證，且證人即為被上訴人診治憂鬱症之高雄
      市小港醫院醫師顏正芳於原審結證稱：被上訴人第一次因為被體罰大腿瘀傷，
      到醫院掛急診，後來晚上常作惡夢驚醒家人才又來求醫，經九次心理治療及二
      次心理測驗，判斷應是體罰所造成，如果提到鋼琴老師，被上訴人會有強烈恨
      意，造成生活及與人相處之困擾，甚至看到別人被打，當初被體罰之印象亦會
      重現，目前症狀有減輕，但尚未完全度過，如未完全好轉也有可能影響一輩子
      等語（見原審卷第一０五頁、一０六頁），足證被上訴人確已罹患憂鬱症，且
      此憂鬱症係上訴人毆打被上訴人所造成，上訴人主張被上訴人並未罹患憂鬱症
      ，縱罹患憂鬱症亦與伊無關云云，不足採信。
（三）按因故意或過失，不法侵害他人之權利者，負損害賠償責任。又不法侵害他人
      之身體、健康、名譽、自由、信用、隱私、貞操或不法侵害其他人格法益而情
      節重大者，被害人雖非財產上之損害，亦得請求賠償相當之金額，民法第一百
      八十四條第一項前段、第一百九十五條第一項前段分別定有明文。本件上訴人
      以「愛的小手」毆打被上訴人，致被上訴人受傷及罹患憂鬱症，已如前述，依
      前揭規定，被上訴人自得請求上訴人賠償其損害。茲就被上訴人得請求賠償之
      金額，分述如下：
    １．醫療費用：被上訴人主張因系爭傷害，被上訴人所支出之醫療費用共計六萬
        一千九百六十八元等情，業據其提出醫療費用收據五十七份為證，經核相符
        ，且上訴人就上開金額未爭執，自堪認被上訴人之上開主張為真實，故其此
        部分之請求，應予准許。另上訴人主張上開醫療費用應扣除健保給付部分云
        云，惟按保險制度，旨在保護被保險人，非為減輕損害事故加害人之責任。
        保險給付請求權之發生，係以定有支付保險費之保險契約為基礎，與因侵權
        行為所生之損害賠償請求權，並非出於同一原因。後者之損害賠償請求權，
        殊不因受領前者之保險給付而喪失，除非法律另有規定代位行使之關係外，
        並不生損益相抵問題。本件被上訴人因系爭傷害受有全民健康保險之醫療給
        付，係因其支付保險費加入全民健康保險之故，不因其受有全民健康保險之
        醫療給付，即認其喪失此部分之損害賠償請求權，是上訴人之上開主張，不
        足採信。
    ２．精神慰藉金：被上訴人因本件傷害致身體上多處瘀傷，並罹患憂鬱症，其精
        神上確受有極大之痛苦，本院審酌上訴人係省立鳳山商工畢業、原教鋼琴每
        月收入約五、六萬元，現在沒有工作、有投資一筆及無不動產，有本院向財
        政部財稅資料中心函調上訴人之財產歸戶資料乙份在卷可參，被上訴人現就
        讀國中三年級、無工作、亦無其他財產等情，認被上訴人請求上訴人精神慰
        藉金以十五萬元為適當，逾此部分之請求，即屬無據。
四、綜上所述，被上訴人本於侵權行為請求上訴人賠償二十一萬一千九百六十八元及
    自起訴狀繕本送達翌日即九十一年七月十七日起至清償日止按週年利率百分之五
    計算之利息，為有理由，應予准許。是則原審判命上訴人應如數給付上開金額，
    於法並無不合。上訴意旨仍指摘原審此部分之判決不當，求予廢棄改判，為無理
    由，應予駁回其上訴。
五、本件事證已臻明確，且被上訴人罹患憂鬱症之初即由證人顏正芳醫師診治，其對
    被上訴人是否有罹患憂鬱症及其罹患憂鬱症之原因當知之甚詳，且於原審證述明
    確，上訴人僅以小港醫院係一地方醫院及祗有一位醫師鑑定，即否認證人顏正芳
    醫師之專業鑑定，並要求再送其他醫院鑑定被上訴人是否確已罹患憂鬱症，及其
    罹患憂鬱症與本件傷害是否有關，本院認已無必要，故不再送鑑定，附此明。
六、據上論結，本件上訴為無理由，依民事訴訟法第四百四十九條第一項、第七十八
    條，判決如主文。
中      華      民      國    九十二    年      三      月      十二    日
                                      臺灣高等法院高雄分院民事第三庭
~B1審判長法官  張國彬
~B2      法官  徐文祥
~B3      法官  鄭月霞
右為正本係照原本作成。
不得上訴。
~B法院書記官  魏文常
中      華      民      國    九十二    年      三      月       十二   日


司法院資訊處製作；財團法人民間司法改革基金會備份。
